【裁判字號】    96,家訴更(一),1
【裁判日期】    990831
【裁判案由】    分割遺產
【裁判全文】
臺灣高雄地方法院民事判決         96年度家訴更(一)字第1號
原      告  戊○○
訴訟代理人  吳惠玲律師
被      告  丙○○
            丁○○
上列當事人間請求分割遺產等事件，本院於民國99年8 月18日言
詞辯論終結，判決如下：
    主  文
兩造被繼承人蔡共清、蔡方密如附表二所示編號一、二、三、五
之遺產准予分割，其中如附表二所示編號一部分由原告、被告丁○○各分得新臺幣壹佰伍拾陸萬零玖佰捌拾元、被告丙○○分得
壹佰壹拾肆萬零玖佰柒拾玖元；如附表二所示編號二、三部分由
兩造各取得三分之一；如附表二所示編號五部分分由被告丙○○
取得。
被告丙○○、丁○○應各給付原告新臺幣肆仟零拾元。
原告其餘之訴駁回。
訴訟費用由被告丙○○、丁○○各負擔百分之二十六，餘由原告
負擔。
本判決第二項得假執行。
    事實及理由
壹、程序方面：
一、本件被告丁○○未於言詞辯論期日到場，核無民事訴訟法第
    386 條各款所列情形，爰依原告之聲請，由其一造辯論而為
    判決。
二、原告原起訴請求之訴之聲明為：「兩造共有之臺灣高雄地方
    法院提存所94年度存字第2648號提存書所載提存金額為新臺
    幣（下同）4,262,939 元，請准由原告及被告丙○○、丁○○各三分之一比例分配即每人分得1,420,979 元6 角之方法
    分割」（見本院94年度雄調字第386 號卷民事起訴狀）；嗣
    於民國95年7 月5 日具狀聲明為：「兩造就被繼承人蔡共清
    及蔡方密所遺留之遺產，其中臺灣高雄地方法院提存所94年
    度存字第2648號提存書所載之提存金，請准予分割，其分割
    方法按兩造應繼分各三分之一之比例分割，即原告戊○○、
    被告丙○○、丁○○每人分得1,416,869 元3 角之方法分割
    。另高新高業銀行股份有限公司（現為陽信商業銀行股份有
    限公司）之股票525 股及高雄第二信用合作社社會入會費2,
    000 元歸被告丁○○所有。」（見本院94年度訴字第2193號
    卷第96頁）；復於98年11月19日準備程序請求就附表二所示
    編號1 至5 號之遺產為分割。因民法第1164條所定之遺產分
    割，係以遺產為一體，整個為分割，非以遺產中各個遺產之
    分割為對象，故其就高新商業銀行股份有限公司股票之股數
    減縮為500 股，高雄第二信用合作社社員入會會費金額擴張
    為2,846 元，就被告丙○○管理遺產所生租金收益減縮為42
    0,000 元，係擴張或減縮應受判決事項之聲明，依民事訴訟
    法第255 條第1 項第3 款，為法所許。另原告於98年9 月17
    日，就其代墊遺產之地價稅稅款12,092元，追加依無因管理
    之法律關係請求，為被告丙○○同意，而不甚礙被告之防禦
    及訴訟之終結，此部分訴之追加，依民事訴訟法第255 條第
    1 項第7 款規定，亦屬合法，併此敘明。
貳、實體方面：
一、原告起訴主張：
  (一)兩造均為訴外人蔡共清及蔡方密之子女，訴外人蔡方密為訴
    外人蔡共清之配偶，被繼承人蔡共清於民國87年10月14日死
    亡，遺有高雄市○鎮區○○段2 小段423 地號土地（下稱系
    爭土地）及其上第576 建號即門牌號碼高雄市○鎮區○○路
    86號建物（下稱系爭建物）及如附表二所示編號2 、3 之遺
    產，兩造及訴外人蔡方密對被繼承人蔡共清之上開遺產均有
    繼承權，應繼分各4 分之1 ；惟尚未辦理繼承及遺產分割，
    蔡方密即於90年9 月17日死亡，就被繼承人蔡方密前開繼承
    部分，再由原告及被告2 人共同繼承，應繼分均為3 分之1
    。其中系爭土地、建物於85年10月14日，曾設定抵押權予高
    雄市第二信用合作社（下稱高雄二信），嗣因未清償抵押權
    所擔保之債務，抵押權人高雄二信乃向本院民事執行處聲請
    拍賣系爭房地，經本院民事執行處於92年度執字第47418 號
    清償債務強制執行事件，拍賣系爭房地清償債務完畢後，仍
    餘拍賣價金4, 262,939元，是兩造就上開拍賣餘款仍為公同
    共有，應繼分均各為3 分之1 。經本院民事執行處通知全體
    共有人即兩造領取該拍賣餘款，惟因被告丁○○行蹤不明，
    無法共同具領，乃由本院民事執行處於本院92年度執字第47
    418 號事件，將4,262,939 元提存於本院提存所（即如附表
    二所示編號1 部分）。再者，依本院92年度執字第47418 號
    查封公告內容顯示，系爭房地自91年9 月起至94年9 月止，
    係出租予第三人王先生，每月租金為15,000元，則被告丙○○將系爭房地出租予第三人使用所生之收益，其應屬遺產之
    一部分，自應列入遺產範圍予以分割，茲因依本院92年度執
    字第47418 號強制執行程序，拍定人乙○○聲請房屋點交狀
    內容所載稱：一樓房屋於當時已無人居住等語，故被告丙○○管理系爭房屋所生租金收益，應自91年9 月1 日起，算至
    93年12月31日止，共計28月，每月15,000元，總計為420,00
    0 元（即如附表二所示編號5 部分）。又被繼承人蔡共清生
    前因其年紀高又無工作，銀行均不同意其借款案，故其於85
    年10月14日，乃委任原告以原告名義代向高雄二信貸款2,60
    0,000 元，且提供系爭房地設定最高限額抵押權以為擔保，
    惟被繼承人蔡共清去世後，上開借款債務自87年10月14日起
    至92年1 月14日止之利息共計1,340,199 元，係由被告丙○○所支付，然該繳納義務依法乃必須由借款名義人即原告承
    擔，此有本院92年度訴字第2567號臺灣高等法院高雄分院95
    年度上字第12號判決可證，依該確定判決，原告應給付被告
    丙○○1,340,199 元及自92年9 月19日起算之法定遲延利息
    ，是被繼承人蔡共清即因委任原告借款而對原告負有1,340,
    199 元之債務，原告自得請求以被繼承人蔡共清之積極遺產
    清償之（即如附表二所示編號4 部分），是此被繼承人蔡共
    清之債務，應由原告、被告2 人各分擔1/3 。因兩造尚無法
    就被繼承人蔡共清及蔡方密之遺產分割達成協議，為此，爰
    依法聲明訴請判決准許對於被繼承人蔡共清及蔡方密之如附
    表二所示遺產按兩造應繼分比例各1/3 為原物分割。
  (二)另因系爭房地前有未繳納之地價稅12,209元（含執行必要費
    用122 元），經法務部行政執行署高雄行政執行處核發執行
    命令，原告於96年6 月11日代全體繼承人向高雄市稅捐稽徵
    處繳納地價稅12,092元，依各被告之應繼分1/3 計算，其應
    分擔金額分別為4,030 元（元以下無條件捨去），原告依無
    因管理規定向被告請求代墊金額各為4,030 元。並聲明：被
    告丙○○、丁○○應各給付原告4,030 元。
二、被告丙○○則以：
  (一)對兩造均為被繼承人蔡共清、蔡方密之繼承人，就如附表二
    所示編號1 至3 之遺產按兩造應繼分各3 分之1 比例分割，
    及伊應負擔地價稅4,030 元等情不爭執；惟原告主張伊佔用
    公同共有物即系爭房地並出租予他人之租金應自本件提存金
    分配扣還，以及被繼承人蔡共清生前委任原告向高雄二信貸
    款2,600,000 元，而要求兩造均應負擔1/3 之利息債務，均
    係於更審後始增加之聲明，為訴之追加，縱非訴之追加，亦
    屬新攻擊防禦方法，有礙訴之進行，而不得提出。況被繼承
    人蔡共清並未委任原告向高雄二信貸款，係原告向高雄二信
    貸款2,600,000 元。又伊為被繼承人蔡洪清、蔡方密之長子
    ，負擔雙親生前生活費用及死後喪葬費用合計2,350,000 元
    ，原告並未一同負擔，是伊依此一併向原告及被告丁○○請
    求之，並主張應自原告及被告丁○○分得款項部分直接扣除
    。又系爭建物於92年9 月30日，亦即兩造生母蔡方密出殯當
    天，發生火災，關於系爭房屋火災之保險理賠金，伊未取分
    毫，全交與高雄二信繳交貸款之用，此有富邦產物保險公司
    之保險賠款支付證明單可稽，嗣伊為保全公同共有房屋之必
    要，共支出修繕費用1,350,000 元，仍應由兩造各負擔1/3
    即450,000 元，故原告及被告丁○○本件應分配之遺產金額
    應再扣除450,000 元。而系爭建物直至91年9 月17日，才租
    給他人，但是出租3 個月後，因為承租人生意做不起來，所
    以就沒有出租，伊實際租給他人僅有3 個月等語，資為抗辯
    。
  (二)答辯聲明：原告之訴駁回。
三、被告丁○○則未於言詞辯論期日到場，亦未提出書狀作何聲
    明或陳述。
四、原告請求分割遺產部分：
  (一)原告主張兩造均為蔡共清及蔡方密之子女，蔡方密為蔡共清
    之配偶，被繼承人蔡共清於87年10月14日死亡，遺有系爭土
    地、其上系爭建物及如附表二所示編號2 、3 之遺產，兩造
    及蔡方密對被繼承人蔡共清之上開遺產均有繼承權，應繼分
    各4 分之1 ；惟尚未辦理繼承及遺產分割，蔡方密即於90年
    9 月17日死亡，就被繼承人蔡方密前開繼承部分，再由原告
    及被告2 人共同繼承，應繼分均為3 分之1 ；其中系爭土地
    、建物於85年10月14日，曾設定抵押權予高雄二信，嗣因未
    清償抵押權所擔保之債務，高雄二信乃向本院民事執行處聲
    請拍賣系爭房地，經本院民事執行處於92年度執字第47418
    號清償債務強制執行事件，拍賣系爭房地清償債務完畢後，
    仍餘拍賣價金4,262,939 元，是兩造就上開拍賣餘款仍為公
    同共有，應繼分均各為3 分之1 ，經本院民事執行處通知全
    體共有人即兩造領取該拍賣餘款，惟因被告丁○○行蹤不明
    ，無法共同具領，乃由本院民事執行處於本院92年度執字第
    47418 號事件，將4,262,939 元提存於本院提存所等事實，
    業據提出系爭土地暨建物登記謄本（見本院94年度訴字第21
    93號卷第19至24頁）、提存通知書（見本院94年度雄調字第
    386 號卷第6 頁）及戶籍謄本等件為證，並經本院依職權調
    取被繼承人蔡共清、蔡方密遺產稅申報資料及本院92年度執
    字第4741 8號卷宗，核閱無誤，且有財政部高雄市國稅局94
    年12月8 日財高國稅資字第0940089419號函（見本院94年度
    訴字第21 93 號卷第62至68頁）、陽信商業銀行95年11月17
    日陽信總行政字第9500015333號函（見臺灣高等法院高雄分
    院95年度家上字第99號卷第39至40頁）、有限責任高雄第二
    信用合作社95年11月3 日高二信總股字第2746號函附卷（見
    臺灣高等法院高雄分院95年度家上字第99號卷第30至31頁）
    可憑，復為被告丙○○所不爭執，堪信原告此部分主張為真
    實。
  (二)原告另主張被繼承人蔡共清對原告負有委任借款所生債務1,
    340,199 元，故本件被繼承人蔡共清尚有如附表二所示編號
    4 之消極遺產，惟為被告丙○○否認。經查：
    1.由原告戊○○為主借款人，由提供不動產（即系爭房地）
      之所有權人蔡共清為連帶保證人，於85年10月14日，向高
      雄二信貸款2,600,000 元（帳戶00000000000000號），此
      有高雄二信93年6 月18日高二信業法字第1935號函所附債
      務人戊○○抵押借款相關資料可憑（見本院92年度訴字第
      2567號卷(一)第153 頁至163 頁）。
    2.被繼承人蔡共清於77年3 月8 日，向高新銀行平等分行設
      定貸款1,300,000 元，係撥入平等分行帳號000000000000
       蔡 共清帳戶內，後於78年4 月27日，將貸款轉籍移入至
      高新銀行前鎮分行，另設有000000000000存款帳戶，此有
      高新商業銀行前鎮分行94年5 月23日(94)高新銀鎮字第04
      3 號函及相關資料可稽（見本院92年度訴字第2567號卷(二)
      第68頁）；再者，蔡共清於85年10月9 日清償本金1,300,
      000 元，利息11,503元，共計本息1,311,503 元，此亦有
      高新前鎮分行93年12月14日高新鎮字第098 號函可佐（見
      本院92年度訴字第2567號卷(一)第268 頁）；又訴外人甲○○於85年10月9 日有匯款至蔡共清帳戶，帳戶於85年10月
      14日轉帳存入1,320,000 元，由帳號0000000000戶名戊○○存入；有關蔡共清之債務，經查於85年10月9 日由甲○○匯入款1,311,503 元清償等情，亦有高雄二信94年元月
      25日高二信業存字第0198號函、高新銀行前鎮分行94年3
      月21日高新鎮字第18號函足憑（見本院92年度訴字第2567
      號卷(一)第297 頁、302 頁）。
    3.原告自高雄二信放款之2,600,000 元中，於85年10月15日
      ，自該帳戶匯款1,270,000 元予其夫黃清華，有匯款申請
      書1 紙可稽（見本院92年度訴字第2567號卷(一)第21頁）。
      而原告於另案92年度訴字第2567號清償債務事件中，固主
      張訴外人黃清華提領之1,270,000 元是用來清償蔡共清向
      第三人黃臨春的借款云云，且證人甲○○證稱：「當時我
      有問蔡共清說你借那麼多錢何用，他說他要還一信一百三
      十萬元及民間黃先生的借款一百多萬元」云云（見上開卷
      第173 頁），然查，據證人黃臨春到庭證稱：「（問：蔡
      共清有向你借錢否？經過如何？）有的，是到我家來，我
      給現金八十萬元給他們的。當時我是作生意的，所以我手
      邊常有八十萬元至一百萬元現金在家裡。七十七年五、六
      月間由黃清華與蔡共清一起到我家來，蔡共清說借幾個月
      就可還錢，我是將現金親手交給蔡共清的，但是過了幾個
      月蔡共清並沒還錢，我也沒有向他討，過了一年黃清華又
      帶蔡共清來向我借五十萬元，我仍然用現金給蔡共清，也
      是用家裡現有的現金給的，二次借款都沒有寫借據。我於
      八十年間我開始向蔡共清催債，是由黃清華拿現金到我家
      裡來還的，我要用多少錢，就向他催多少錢，黃清華就還
      多少錢，我沒有簽收據，我亦沒有記帳，但是我有寫在小
      筆記本內剩餘多少，至八十五年間（何月我忘了）才還清
      。」等語（見本院92年度訴字第2567號卷(一)第170 、171
      頁），而黃清華、戊○○則陳稱：「這期間由我太太陸陸
      續續償還黃臨春錢」、「陸陸續續五萬、十萬、二十萬元
      的還，我都是用現金還給黃臨春，我本身沒有記帳，都是
      黃臨春向我要多少我就還多少，我也沒有要黃臨春寫收據
      。黃臨春都向我父親要錢，我父親都向我哭訴。」等語（
      見上開卷第169 頁）。則依證人黃臨春之上開證詞，其所
      證述蔡共清之還款經過，與原告戊○○、黃清華夫婦之陳
      述大相逕庭；亦無法證明原告自高雄二信放款之2,600,00
       0元中，於85年10月15日，匯款1,270,000 元予其夫黃清
      華，嗣黃清華提領1,270,000 元，即係蔡共清用以清償對
      黃臨春之債務；另證人甲○○之陳述，亦乏實據；是證人
      甲○○、黃臨春所證，自難逕為原告有利之認定，是原告
      此部分主張，尚難採信。
    4.綜上可知，原告戊○○為主借款人，蔡共清提供不動產（
      系爭房地），並為連帶保證人，於85年12月14日，向高雄
      二信貸款2,600,000 元，其中由蔡共清用以清償積欠高新
      銀行前鎮分行本金1,300,000 元，利息11,503元，共計本
      息1,311,503 元；另外原告於85年10月15日，自該貸款帳
      戶匯款1,270,000 元予其夫黃清華。是以蔡共清與原告既
      均有使用該筆貸款，參之原告在另案中陳稱在蔡共清死亡
      即87年10月14日以前之貸款本息，均由其繳納等語（見本
      院92年度訴字第2567號卷(二)第127 頁），基此，原告主張
      其與蔡共清之間，就以其名義向高雄二信貸款2,600,000
      元，係存在委任關係一情，並未能舉證以明，即非無疑；
      甚且，蔡共清所遺系爭房地遭高雄二信實行抵押權拍賣，
      賣得價金清償1,921,147 元本金（見上開執行卷內分配表
      ），亦已逾蔡共清所使用之金額。是故，原告既無法證明
      蔡共清委任其向高雄二信貸款2,600,000 元，則其進而主
      張被繼承人蔡共清對其負有如附表二所示編號4 之委任借
      款所生債務1,340,199 元，亦非有據，不足採取。
  (三)又原告主張依本院92年度執字第47418 號查封公告內容，被
    告丙○○自91年9 月1 日起至93年12月31日止，業已收取系
    爭建物之租金420,000 元，故如附表二所示編號5 之租金收
    益亦應列入遺產分割等情。惟為被告丙○○告否認，辯稱：
    系爭建物直至91年9 月17日才租給他人，但是出租3 個月後
    因為他生意做不起來，所以就沒有出租，伊實際租給他人僅
    有3 個月云云。經查：本院執行處於93年5 月20日查封系爭
    房地時，被告丙○○在場，表示該屋2 樓以上自住，1 樓部
    分租予他人使用等語（見本院92年度執字第47418 號卷內查
    封筆錄），且債權人高雄二信於93年8 月9 日亦具狀向本院
    執行處陳報：「查執行標的一樓現有王姓承租人以每月新台
    幣壹萬伍仟元承租經營小吃店、租期自民國91年9 月至民國
    94 年9月、押租金新台幣參萬元。2 樓以上樓層由債務人丙○○、丁○○自行使用」，並已載明於該強制執行案件之拍
    賣公告（見上開執行卷附陳報狀、拍賣公告），故被告丙○○於本件辯稱：系爭建物直至91年9 月17日才租給他人，但
    是出租3 個月後因為他生意做不起來，所以就沒有出租，伊
    實際租給他人僅有3 個月云云，與上開執行卷之卷證資料不
    符，洵無足取；而拍定人乙○○於本院審理中具狀表示：「
    點交前，據我所知僅丙○○本人居住，並無出租與他人，因
    此點交時，並無租賃問題」等語（見本院卷(二)第101 頁），
    且系爭房地於94年1 月19日，由訴外人乙○○拍定，業據本
    院調取本院92年度執字第47418 號卷宗查閱無誤，則綜合上
    情判斷，原告主張被告丙○○管理系爭建物，按月收取租金
    15,000元之期間，係自91年9 月1 日起至93年12月31日止，
    共計28月乙節，應屬可採，準此，堪認被告丙○○已收取如
    附表二所示編號5 之租金收益420,000 元（計算式：15,000
    ×28＝420,000），亦應列入被繼承人之遺產範圍。
  (四)按關於遺產管理、分割及執行遺囑之費用，由遺產中支付之
    。民法第1150條有明文規定。而被告丙○○辯稱：伊負擔雙
    親生前生活費用及死後喪葬費用，且其支出系爭房屋修繕費
    用135 萬元，應自原告及被告丁○○分得款項部分直接扣除
    云云。惟查：
    1.本件被告丙○○即或有為被繼承人支出生前生活費用之情
      事，依法並不屬上開法條所規定之繼承費用範疇，不得主
      張先自遺產中扣還支付。
    2.再按繼承人原則上自開始時，除另有規定者外，承受被繼
      承人財產上之一切權利、義務，民法第1148條定有明文，
      是繼承人繼承之標的為被繼承人死亡時所遺財產上之權利
      義務為限。被繼承人之殯葬事宜，習俗上雖由配偶、繼承
      人或親友辦理而支出，係本於其等與往生者之感情關係而
      為，實則此殯葬費用係被繼承人死亡之後始發生，並非被
      繼承人死亡時所遺之既存債務，亦非民法第1150條所列遺
      產管理、分割及執行遺囑而應由遺產支付之費用，自不應
      列為遺產之債務或費用，自遺產中予以扣除。而被告丙○○主張其為被繼承人蔡共清、蔡方密各花費1,200,000 元
      、1,150,000 元，合計2,350,000 元，購買土葬之土地云
      云，為原告所否認，且依上所述，被繼承人蔡共清、蔡方
      密之殯葬費用，均係其等死亡後始發生之費用，並非被繼
      承人蔡共清、蔡方密死亡時存在之債務，亦非民法第1150
      條所列遺產管理、分割及執行遺囑而應由遺產支付之費用
      ，依法不應自遺產中予以扣除，是故被告丙○○主張自原
      告、被告丁○○之繼承財產各扣除783,333 元，委無可採
      。
    3.又被告丙○○主張支出系爭建物之必要修繕費用1,350,00
      0 元部分，為原告所否認，而被告丙○○並未舉證以實其
      說，復自承：其並無修繕收據，亦找不到承作之包商等語
      （見本院卷(二)第125 頁），則其此部分主張，既未舉證以
      明，亦難採取。
  (五)按繼承人有數人時，在分割遺產前，各繼承人對於遺產全部
    為公同共有。繼承人得隨時請求分割遺產，民法第1151條、
    第1164條前段定有明文。如前所述，本件兩造之被繼承人蔡
    共清及蔡方密所留之積極遺產範圍，應為如附表二所示編號
    1 至3 及編號5 之遺產，從而，原告依民法第1164條規定請
    求分割如附表二所示編號1 、2 、3 、5 之遺產，為有理由
    ，應予准許，至原告逾此範圍之請求，因計算遺產範圍有誤
    ，為無理由，應予駁回。
  (六)又按公同共有物分割之方法，除法律另有規定外，應準用關
    於共有物分割之規定；又「分割之方法不能協議決定，或於
    協議決定後因消滅時效完成經共有人拒絕履行者，法院得因
    任何共有人之請求，命為下列之分配：一、以原物分配於各
    共有人。但各共有人均受原物之分配顯有困難者，得將原物
    分配於部分共有人。二、原物分配顯有困難時，得變賣共有
    物，以價金分配於各共有人；或以原物之一部分分配於各共
    有人，他部分變賣，以價金分配於各共有人。以原物為分配
    時，如共有人中有未受分配，或不能按其應有部分受分配者
    ，得以金錢補償之。」，民法第830 條第2 項、第824 條第
    2 、3 項分別定有明文。查本院審酌本件遺產之性質，認兩
    造對於如附表二所示編號2 、3 之遺產均應依兩造之應繼分
    即各3 分之一之比例而原物分配，即由兩造各取得3 分之1
    ；如附表二所示編號5 之遺產收益既已由被告丙○○收取，
    是應全部分歸被告丙○○所有；而如附表二所示編號1 之提
    存金，被告丙○○即應少分420,000 元，乃由原告、被告丁○○各分得1,560,980 元、被告丙○○分得1,140,979 元。
    爰定其分割方法如主文第一項所示。
五、原告依無因管理請求被告給付應分擔之地價稅部分：
  (一)按管理事務利於本人，並不違反本人明示或可得推知之意思
    者，管理人為本人支出必要或有益之費用，或負擔債務，或
    受損害時，得請求本人償還其費用及自支出時起之利息，或
    清償其所負擔之債務或賠償其損害。第174 條第2 項規定之
    情形，管理人管理事務雖違反本人之意思，仍有前項之請求
    權。民法第176 條定有明文。
  (二)查原告於96年6 月5 日繳納系爭土地之93年度之地價稅稅款
    12,092元，有高雄市稅捐稽徵處行政執行案件代收執行費用
    收據、高雄市稅捐稽徵處地價稅稅款及財務罰緩繳款書等件
    在卷可證，且為被告丙○○所不爭執，則原告依無因管理之
    法律關係，請求被告依其應繼分1/3 ，負擔地價稅，即每人
    應分擔金額為4,030 元（元以下捨去），洵屬有據，應予准
    許，爰判決如主文第二項所示。
五、本判決主文第二項所命給付金額未逾50萬元，爰依民事訴訟
    法第389 條第1 項第5 款規定，依職權宣告假執行。
六、本件事證已臻明確，兩造其餘主張陳述及攻擊防禦方法，及
    提出未援用之證據，經斟酌後認對判決之結果不生影響，爰
    不逐一詳予論駁，附此敘明。
七、據上論結，本件原告之訴為一部有理由、一部無理由，依民
    事訴訟法第385 條第1 項前段、第79條、第80條之1 、第85
    條第1 項前段、第389 條第1 項第5 款，判決如主文。
中    華    民    國    99    年    8     月    31    日
              家事法庭    審判長  法  官  郭慧珊
                                  法  官  呂憲雄
                                  法  官  郭佳瑛
以上正本係照原本作成。
如對本判決上訴，須於判決送達後20日之不變期間內，向本院提
出上訴狀。
中    華    民    國    99    年    8     月    31    日
                                  書記官  曾小玲
 附表一：
┌──┬───────────────────────┐
│編號│       遺               產                    │
├──┼───────────────────────┤
│ 1  │本院94年度存字第2648號事件提存金4,250,730元   │
├──┼───────────────────────┤
│ 2  │高新商業銀行股份有限公司股票500股             │
├──┼───────────────────────┤
│ 3  │高雄市第二信用合作社社員入會費2,846元         │
├──┼───────────────────────┤
│ 4  │被繼承人蔡共清對戊○○所負委任借款所生債務134 │
│    │萬199元。                                     │
├──┼───────────────────────┤
│ 5  │丙○○自91年9月1日起至94年9月30日止，就遺產之 │
│    │管理所生之收益共計37個月，每月1 萬5,000 元，總│
│    │收益55萬5,000元。                             │
└──┴───────────────────────┘
附表二：
┌──┬───────────────────────┐
│編號│       遺               產                    │
├──┼───────────────────────┤
│ 1  │本院94年度存字第2648號事件提存金4,262,939元   │
├──┼───────────────────────┤
│ 2  │陽信商業銀行股份有限公司股票500股             │
├──┼───────────────────────┤
│ 3  │高雄市第二信用合作社社員入會費2,846元         │
├──┼───────────────────────┤
│ 4  │被繼承人蔡共清對戊○○所負委任借款所生債務    │
│    │1,340,199元                                   │
├──┼───────────────────────┤
│ 5  │丙○○自91年9 月1 日起至93年12月31日，就遺產管│
│    │理所生收益共28月，每月15,000元，共420,000元。 │
└──┴───────────────────────┘

司法院資訊處製作；財團法人民間司法改革基金會備份。
